【裁判字號】    98,交聲,788
【裁判日期】    980320
【裁判案由】    違反道路交通管理處罰條例聲明異議
【裁判全文】
臺灣桃園地方法院交通事件裁定         98年度交聲字第788號
原處分機關  交通部公路總局新竹區監理所
異  議  人
即受處分人  甲○○
上列異議人即受處分人因違反道路交通管理處罰條例案件，對於
交通部公路總局新竹區監理所民國98年2 月13日所為之處分（原
處分案號：壢監裁字第裁53-DB0000000號）聲明異議，本院裁定
如下：
    主  文
原處分撤銷。
甲○○汽車駕駛人，駕駛汽車經測試檢定酒精濃度超過規定標準
，處罰鍰新臺幣壹萬玖仟伍佰元，並應接受道路安全講習。
    理  由
一、原處分意旨略以：異議人即受處分人甲○○於民國98年2 月
    2 日晚間11時49分許，駕駛車牌號碼2483－MW號自用一般小
    客車，行經桃園縣中壢市○○路○ 段某處時，經桃園縣政府
    警察局交通隊中壢分隊員警攔停，並測得其吐氣所含酒精濃
    度為每公升0.38毫克，而以汽車駕駛人酒精濃度超過規定標
    準為由，開立桃警局交字第DB0000000 號舉發違反道路交通
    管理事件通知單予以舉發，嗣並將該通知單交付予異議人，
    且同時移送予交通部公路總局新竹區監理所中壢監理站（下
    稱原處分機關）處理。原處分機關調查後認異議人確有前述
    違規行為，乃依道路交通管理處罰條例第35條第1 項第1 款
    ，違反道路交通管理事件統一裁罰基準及處理細則第43條、
    第44條、第67條之規定，於97年10月27日，以壢監裁字第裁
    53─DB0000000 號裁決書，裁處異議人罰鍰新臺幣（下同）
    19,500元，並吊扣駕駛執照12個月，施以道安講習（罰鍰業
    於98年2 月13日繳納完畢）。
二、聲明異議意旨略以：其對確有酒後駕車之違規事實，及因而
    遭罰鍰之裁罰並無不服，惟若吊扣其職業聯結車駕照，其將
    因而無法工作養家，家中生計將頓陷困境，為此聲明異議等
    語。
三、按汽車駕駛人，駕駛汽車經測試檢定有左列情形之一者，處
    15,000元以上60,000元以下罰鍰，並當場移置保管其車輛及
    吊扣其駕駛執照一年：一、酒精濃度超過規定標準‧‧‧，
    道路交通管理處罰條例第35條第1 項第1 款定有明文；前項
    情形依同條例第24條第1 項第2 款規定，並應接受道路交通
    安全講習。
四、經查：
    (一)本件異議人領有職業聯結車駕駛執照，仍於前開舉發時間
      、地點，駕駛車牌號碼2483－MW號自用一般小客車，行經
      桃園縣中壢市○○路○ 段某處時，為警攔檢並測得其呼氣
      中所含酒精濃度為每公升0.38毫克之事實，業經異議人於
      異議狀內自承屬實，並有查獲警員開立之舉發違規通知單
      、異議人之酒精測試單、汽車駕照基本資料表各1 份在卷
      可稽，是異議人確有駕駛汽車經測試檢定，酒精濃度超過
      規定標準之違規事實，自堪以認定，而應予裁處罰鍰及施
      以道路安全講習。
    (二)惟查：
      1.按汽車駕駛人，因違反本條例及道路交通安全規則之規
        定，受吊銷駕駛執照處分時，吊銷其持有各級車類之駕
        駛執照，亦為道路交通管理處罰條例第68條所明定，而
        此規定係於94年12月14日修正公布，並於95年3 月1 日
        施行，而修正前之道路交通管理處罰條例第68條則係規
        定「汽車駕駛人，因違反本條例及道路交通安全規則之
        規定，受吊扣或吊銷駕駛執照處分時，吊扣或吊銷其持
        有各級車類之駕駛執照」，其修法意旨，係以「原條文
        將違規駕駛人所持有之各級車類駕駛執照一併吊扣或吊
        銷，失之過酷，影響人民工作及生活甚鉅」為由，而刪
        除吊扣駕駛人駕駛執照時，應吊扣駕駛人持有各級車類
        駕駛執照之規定，是依現行道路交通管理處罰條例，已
        無得吊扣駕駛人所持有他級駕駛執照之依據存在，從而
        監理機於違反道路交通管理事件裁決書主文中諭知關於
        吊扣駕駛人駕駛執照之處分者，僅得吊扣駕駛人違規時
        所駕駛該級車類之駕駛執照，以限制其繼續駕駛該級車
        類行駛道路之權利，若駕駛人並無該級車類之駕駛執照
        ，或雖曾持有該級車類之駕駛執照，然該駕駛執照業經
        吊銷、吊扣，即無從再執行吊扣該級車類駕駛執照之處
        分（臺灣高等法院暨所屬法院97年法律座談會刑事類提
        案第40號之研討結果可資參照）。
      2.異議人於本件交通違規時，因業已取得較高級之職業聯
        結車駕駛資格，而依法將自用小客車之駕駛執照換領為
        職業聯結車之駕駛執照之情，有汽車駕照基本資料在卷
        可憑，故原處分吊扣異議人之汽車駕駛執照，即當係吊
        扣異議人唯一持有之職業聯結車駕駛執照，此亦經原處
        分機關於違反道路交通管理事件不服裁決聲明異議案件
        意見書中所陳明，然揆諸前揭說明，異議人既係駕駛自
        用一般小客車違反道路交通管理處罰條例第35條第1 項
        第1 款之規定，依法自僅得吊扣其自用一般小客車駕駛
        執照12個月，並無得吊扣異議人持有他級駕駛執照之依
        據，原處分竟吊扣異議人之職業聯結車駕駛執照，即有
        違誤。
五、綜上所述，異議人確有上開違規行為，而原處分機關依道路
    交通管理處罰條例第35條第1 項第1 款、第24條第1 項第 2
    款、違反道路交通管理事件統一裁罰基準及處理細則及違反
    道路交通管理事件統一裁罰基準表所載之裁罰標準之相關規
    定，予以裁處罰鍰並施以道路安全講習，固無違誤，惟就吊
    扣異議人駕駛執照12個月之部分，則於法容有未洽，是本件
    異議為有理由，應由本院將原處分撤銷，並自為裁定如主文
    第2 項所示。
據上論斷，應依道路交通管理處罰條例第87條第2 項、道路交通
案件處理辦法第20條前段，裁定如主文。
中    華    民    國    98    年    3     月    20    日
                          交通法庭    法  官    蘇昌澤
以上正本證明與原本無異。
如不服本裁定，應於裁定送達後5 日內向本院提出抗告狀。
                                      書記官    田宜芳
中    華    民    國    98    年    3     月    30    日


司法院資訊處製作；財團法人民間司法改革基金會備份。
